【裁判字號】    89,易,25
【裁判日期】    890503
【裁判案由】    毀損
【裁判全文】
臺灣花蓮地方法院刑事判決                            八十九年度易字第二五號
    公  訴  人  臺灣花蓮地方法院檢察署檢察官
    被      告  丙○○
                甲○○
    共      同
    選任辯護人  鍾年展
右列被告等因毀損案件，經檢察官提起公訴（八十八年度偵字第二六二０、八十八年
度偵續字四二號），本院判決如左：
    主  文
丙○○、甲○○共同毀壞他人建築物，丙○○處有期徒刑玖月，甲○○處有期徒刑柒
月。
    事  實
一、丙○○原所有坐落於花蓮縣玉里鎮○○段八一○─七、八一○─八地號土地（以
    下簡稱系爭土地）及其上二層建築物（含二樓原陽台部分增建鋼架鐵皮屋頂建築
    ，建物門牌為花蓮縣玉里鎮○○○街三十巷六號，以下簡稱系爭房屋）及附屬之
    一樓鐵皮造廚房，於民國（以下同）八十八年五月二十日，經臺灣花蓮地方法院
    民事執行處（以下簡稱本院執行處）公開拍賣，由乙○○得標買受，徐女復於同
    年五月卅一日接獲本院執行處花院昭民執義八八三字三一０三五號不動產權利移
    轉證書取得上述系爭房屋與土地之所有權，並於同年六月二日辦妥所有權移轉登
    記。丙○○得知乙○○拍定取得系爭土地、房屋之所有權後，遂向徐女提出補貼
    金額價購系爭房屋內裝潢支出之要求，惟遭乙○○所拒而引發丙○○不滿。丙○○竟與其子甲○○共同基於毀損二樓增建房間及屋內裝潢之犯意聯絡，共同自同
    年六月七日起至十六日止，接續拆除毀壞系爭房屋原二樓陽台上所增建鋼架鐵皮
    屋頂房間，並至屋內各樓層毀壞該房屋內部裝潢之木質地板、天花板、牆壁、壁
    櫥、日光燈及電路、一樓鐵門，且在牆壁及壁櫥內噴上「幹」、「賤貨」等穢語
    而致令不堪使用。
二、案經乙○○訴請花蓮縣警察局玉里分局報請臺灣花蓮地方法院檢察署檢察官偵查
    起訴。
    理  由
一、訊據被告丙○○、甲○○固均供承於上開時地毀壞並拆除上述陽台增建部分（棚
    架）及屋內裝潢設備，但辯稱：丙○○曾於拆除前向法律專業人士請教，該員告
    稱房屋之結構不能拆，但不傷及結構體之裝潢可以取走。伊等因不知法律，認為
    裝潢及二樓棚架（即前述二樓增建部分）既係伊等自費興建設置，應非查封拍賣
    效力所及，故而自行於法院所通知點交期日之前拆除。伊等主觀上認為係拆除自
    己所有之物，並不知悉是時所有權業已移轉，亦不知伊等所拆除者係告訴人乙○○所有之物。又上開屋內穢語並非伊等噴漆云云。辯護意旨則以：本院執行處所
    核發之多次拍賣公告及點交執行命令，均載明查封拍賣之範圍僅止於系爭房屋及
    土地，並未敘及包括室內裝潢，且本院執行處所發執行命令並未明確讓債務人即
    被告丙○○知悉所有權業經移轉乙○○，故被告丙○○並無毀損他人財產之犯意
    自明。又被告甲○○並非上開執行事件之當事人，且與其母即被告丙○○未同住
    於系爭房屋，復乏證據證明其已知悉系爭土地、房屋之所有權業經移轉予告訴人
    ，自難認其與被告丙○○有犯意之聯絡云云。
二、經查：
（一）上開被告丙○○原要求告訴人出資購買系爭房屋內之裝潢未果，即夥同被告甲○○共同拆毀二樓陽台上增建之鋼架鐵皮房間（以下簡稱增建房間），並拆除
      毀壞系爭房屋內之裝潢等事實，業據被告等供承拆除裝潢及棚架在卷（被告丙○○提出價購裝潢要求部分詳偵卷第七頁），並有分別存於本件警訊、偵查卷
      及系爭執行卷之照片數幀可按，復經本院到場履勘無訛，有勘驗筆錄在卷可參
      ，此部分事實已甚明確。次查上述系爭房屋之穢語噴漆係在被告等破壞拆除屋
      內裝潢後始行噴上，此觀警訊卷內噴漆字樣均未因木質傢俱牆板遭敲破而呈字
      體斷裂情形自明。而系爭房屋緊臨於被告甲○○之住處，且迄於告訴人提出告
      訴之時，均係被告丙○○管領占有並實施拆除行為中，被告等辯稱該等穢語並
      非其等噴上，殊難置信。又依據告訴人於警訊及上開執行事件提出之毀損照片
      以觀，系爭房屋二樓陽台部分，原係以鋼架為支撐，上覆鐵皮屋頂，四週分以
      鐵皮、木板為牆，足供遮避風雨，顯已屬於建築物之一部，並非僅係被告等所
      述之棚架，故被告等除拆除屋內裝潢外，另有拆除毀壞建築物之行為，已堪認
      定。
（二）本件告訴人乙○○於八十八年五月二十日以新台幣（下同）一百十四萬一千元
      之對價標得系爭土地及房屋，並於同月廿五日繳清全部價金，告訴人復於八十
      八年五月卅一日接獲本院執行處於八十八年五月廿六日以花院昭民執義八八三
      字第三一０三五號核發之不動產權利移轉證書而取得系爭土地、房屋之所有權
      ，並於同年六月二日辦妥所有權移轉登記等情，業經本院調閱本院執行處八十
      六年度執行第八八三號執行卷（下稱系爭執行卷）查證屬實。又系爭房屋於辦
      理第一次登記（保存登記）之時，雖將一樓騎樓部分與地面層室內面積分別列
      載，但二樓陽台部分則未作相同處理而係一併列載於二層樓面範圍之內，此觀
      系爭執行卷所附系爭房屋登記簿謄本自明。故系爭執行事件就系爭房屋為查封
      及拍賣之時，雖未將增建房間另外列載於執行筆錄與公告之不動產附表之上，
      但查封、拍賣及移轉所有權之效力應及於該增建房間，故該增建房間係經告訴
      人取得不動產所有權，核先敘明。
（三）本院執行處於八十八年五月廿六日以花院昭民執義八八三字第三０七一三號函
      通知被告丙○○系爭土地及房屋已於八十八年五月二十日以投標方法公開拍賣
      ，並由乙○○以上述價金得標買定，請陳女於文到七日內將系爭土地及房屋之
      權利書狀送至本院，逾期則宣示該書狀無效，被告丙○○則於同年五月廿七日
      收受該公函；又本院執行處於同年五月廿六日以花院昭執義八八三字第三一０
      三二號限期命令通知被告丙○○略稱已將系爭土地及房屋拍賣，由乙○○買受
      ，並『發給權利移轉證明書在案』，茲據買受人乙○○聲請點交，請陳女於收
      受該命令之日起十五日內自行點交乙○○接管，逾期則強制執行等語，並經被
      告丙○○於同年六月一日親自收受，有系爭執行卷相關文稿及送達證明存卷可
      查。依上開公函及限期命令之文意，已清楚載明系爭房屋已經告訴人乙○○買
      受，並發給權利移轉證明書在案，並進而要求被告丙○○自收受限期命令即日
      起主動點交予告訴人接管，在在明示系爭房屋於被告丙○○著手於拆除毀壞行
      為之前已屬拍定人即告訴人所有。參以被告丙○○復自承其於行為時曾洽詢本
      件辯護人鍾律師事務所內之游明宏（按非律師，而係鍾律師事務所之主任，詢
      問內容詳後）乙節，被告丙○○確係知悉系爭房屋已經移轉所有權予告訴人，
      否則即無釐清可拆除範圍之必要。故被告丙○○與辯護人同稱陳女並無系爭房
      屋所有權已經移轉之認識，顯難採為對被告等有利之認定。
（四）被告丙○○雖自警訊以迄本院審理時，先後供稱曾向法律專業人士（代書或律
      師事務所人員）詢問系爭房屋拍賣後可自行搬遷財產之範圍，並據以抗辯其確
    係出於處分自己財產之意思而為拆除毀壞之行為，並無毀損告訴人財產之故意
      云云。然其於本院第一次調查中針對本院就此問題應訊時，則明白陳稱「我請
      教鍾律師事務所內之游明宏，他說只要結構及水電你都不要動，冷氣及電視可
      以拆，並沒有說裝潢可以拆，是我自己認定的」等語（參見本院八十九年一月
      廿六日訊問筆錄）。由此可知該游明宏已分別以抽象原則及例示之方法，告知
      被告丙○○關於系爭房屋已附連於房屋主體之結構與水電部分係拍賣效力所及
      範圍，僅有可獨立分離之電器傢俱可任意搬遷，是被告丙○○應已知悉該等已
      附合於系爭房屋之裝潢係與房屋併同移轉予告訴人所有。況依卷附照片所示，
      被告二人除拆除系爭房屋內部裝潢之外，另亦將興建於二樓陽台上之增建房間
      徹底拆除，並且破壞天花板上之電線線路，故被告二人以僅拆除結構體以外之
      裝潢云云，亦屬避重就輕之詞，難憑信實。告訴人指稱被告等曾揚言若不另行
      出資購買裝潢即讓其無法居住使用系爭房屋乙節，應堪採信。
（五）證人即花蓮縣警察局玉里分局警員陳孔文、湯駿逸二人均於偵查中具結證稱被
      告甲○○於拆除系爭房屋裝潢及增建房間之過程中，經告訴人乙○○前往試圖
      阻止時，曾告稱「房屋結構體是法院拍賣，內部裝潢是他們的」等語，而被告
      甲○○為被告丙○○之子，且住於系爭房屋之旁，其妻黃淑金復多次代被告丙○○收受本院執行處寄交之系爭土地房屋鑑價、詢價與拍賣通知，有系爭執行
      卷附送達證書多紙在卷可稽，足認被告甲○○就系爭土地房屋遭法院查封拍賣
      過程知之甚詳，其以不明系爭房屋權利移轉情形置辯，亦難採信，故被告姚俊
      ，華係基於與其母即被告丙○○共同行為之意思而實施拆除毀損之行為，亦甚
      明確。至於被告等雖辯稱上開二警員到場之時已經拆除完畢，然該等警員係在
      八十八年六月十三日到場，而被告等係在同月十六日始行拆除完畢，此分經該
      等警員及被告甲○○分別於偵查及警訊中各別供述日期無訛，是被告等此部抗
      辯，同難認為真實。
（六）綜上各節，被告二人於明知增建房間與系爭房屋內之裝潢設施已經移轉所有權
      予告訴人後，而出於破壞他人所有房屋及裝潢之犯意聯絡共同拆除毀壞上述增
      建房間與裝潢之事證均臻明確，其等犯行均堪認定，應依法論科。
三、按上述增建房間雖無獨立之出入通道，並非獨立於系爭房屋之外之另一不動產，
    但自屬系爭房屋之重要部分，被告二人將之徹底拆除，已使系爭房屋之一部效用
    喪失，是核被告二人之所為，除拆除屋內裝潢係刑法第三百五十四條之毀損一般
    物品罪之外，其等拆除增建房間部分，係另犯同法第三百五十三條第一項之毀壞
    建築物罪（最高法院八十四年度台上字第二一四一號判決意旨參照）。公訴人未
    衡及被告等另有毀壞增建房間之行為，認被告僅觸犯刑法第三百五十四條之罪，
    尚有未洽，但不生變更起訴法條之問題。被告等基於一個毀損之犯罪故意，拆除
    增建房間及系爭房屋內之裝潢，雖歷經數日，但於法律之評價上應認為一個毀損
    行為之接續實施，並非連續為多次毀損行為，應只論以一行為（一罪），公訴人
    認為係基於概括犯意連續為數毀損行為，亦有誤解。又被告二人間，有犯意之聯
    絡及行為之分擔，均為共同正犯（八十八年度偵字第二六二０號公訴意旨認被告
    丙○○係單獨觸犯上述罪名，亦有未合）。其等係以一毀損行為同時觸犯上述二
    罪，為想像競合犯，應從一重依毀壞建築物罪處斷。被告等拆除增建房間之部分
    ，雖未據起訴，然與起訴部分有想像競合犯之裁判上一罪之關係，本院自得併予
    審理。爰審酌被告等各別之首從程度，及其等向不動產拍定人需索法律上不應請
    求之裝潢費未果，即出於惡意濫將已經拍賣之不動產及內部裝潢拆除毀壞，致使
    新取得所有權之拍定人無法使用該等不動產，殊有害於法院實現債權機制之正常
    運作，且顯然藐視他人正當權利之行使及執行法院之公權力，惡性菲輕，並參酌
    被告等於犯罪後多方設詞掩飾犯行，且未能與告訴人達成民事和解犯罪後態度未
    見悔意等一切情狀，分別量處如主文所示之刑示懲。再被告二人著手於拆除房屋
    之時，本院執行處已然函知地政事務所塗銷查封登記在案，故被告等之行為並未
    觸犯刑法第一百三十九條後段之違背查封效力罪，併予指明。
據上論斷，應依刑事訴訟法第二百九十九條第一項前段，刑法第二十八條、第三百五
十三條第一項、第三百五十四條、第五十五條前段，罰金罰鍰提高標準條例第一條前
段，判決如主文。
中      華      民      國    八十九    年      五      月      三      日
                              臺灣花蓮地方法院刑事庭
                                  法  官  陳  欽  賢
右正本證明與原本無異。
如對本判決不服，應於送達後十日內，向本院提出上訴狀。（應抄附繕本）告訴人或
被害人如對於本判決不服者，應具備理由請求檢察官上訴，其上訴期間之計算係以檢
察官收受判決正本之日期為準。
                                  法院書記官
中      華      民      國       八 十 九     年     五    月     八    日
附錄本判決論罪之法律條文：
刑法第三百五十三條：
毀壞他人建築物、礦坑、船艦或致令不堪用者，處六月以上五年以下有期徒刑。
因而致人於死者，處無期徒刑或七年以上有期徒刑；致重傷者，處三年有以下有期徒
刑。
第一項之未遂犯罰之。
刑法第三百五十四條：
毀棄、損壞前二條以外之他人之物或致令不堪用，足以生損害於公眾或他人者，處二
年以下有期徒刑、拘役或五百元以下罰金。


司法院資訊處製作；財團法人民間司法改革基金會備份。
